【裁判字號】    97,上訴,303
【裁判日期】    970320
【裁判案由】    違反毒品危害防制條例
【裁判全文】
臺灣高等法院臺中分院刑事判決         97年度上訴字第303號
上  訴  人
即  被  告  乙○○
                    現於台灣台中監獄執行中
上列上訴人因違反毒品危害防制條例案件，不服臺灣彰化地方法
院96年度訴字第2451號中華民國96年12月18日第一審判決（起訴
案號：臺灣彰化地方法院檢察署96年度毒偵字第4822號），提起
上訴，本院判決如下：
    主  文
上訴駁回。
    犯罪事實
一、乙○○於民國89年間，因施用毒品案件，經原審法院以89年
    度毒聲字第6036號裁定送強制戒治（再經本院以90年度毒抗
    字第142號駁回被告之抗告)，嗣認無繼續戒治之必要，由原
    審法院以90年度毒聲字第2452號裁定停止戒治，所餘戒治期
    間付保護管束，於 91年1月17日保護管束期滿未經撤銷，視
    為執行完畢。又因竊盜案件，經本院以 89年度上易字第387
    號判處有期徒刑1年2月確定；復因施用第二級毒品案件，經
    原審法院以90年度訴字第79號判處有期徒刑 8月；再因施用
    第一級毒品罪，經本院以90年度上訴字第1168號判處有期徒
    刑 2月，上開被判處有期徒刑8月、2年部分，嗣定應執行刑
    為有期徒刑2年6月，並與上開竊盜罪所處之有期徒刑1年2月
    接續執行， 93年1月16日假釋出監付保護管束，93年12月18
    日保護管束期滿未經撤銷假釋，視為執行完畢。詎其仍不知
    悔改，於上開強制戒治執行完畢後 5年內，又基於施用第一
    級毒品海洛因之犯意，於 95年11月5日下午4、5時許，在彰
    化縣彰化市○○路 9巷17號之住處內，以針筒注射方式，施
    用海洛因1次。嗣於 95年11月6日晚上7時15許，為警在彰化
    縣彰化市○○○路 1號前查獲，經採尿送驗結果，呈嗎啡陽
    性反應。
二、案經彰化縣警察局彰化分局報告台灣彰化地方法院檢察署檢
    察官偵查起訴。
    理  由
一、訊據被告乙○○對於上開犯罪事實坦承不諱，而被告經警查
    獲後，採其尿液送驗結果亦呈嗎啡之陽性反應，有詮昕科技
    股份有限公司濫用藥物尿液檢驗報告、彰化縣警察局彰化分
    局委託檢驗尿液代號與真實姓名對照認證單在卷可查（見警
    卷第8、9頁），足徵被告自白確與事實相符，堪以採信。又
    被告於89年間，因施用毒品案件，經原審法院以89年度毒聲
    字第6036號裁定送強制戒治（再經本院以90年度毒抗字第14
    2號駁回被告之抗告)，嗣認無繼續戒治之必要，由原審法院
    以90年度毒聲字第2452號裁定停止戒治，所餘戒治期間付保
    護管束，於 91年1月17日保護管束期滿未經撤銷，視為執行
    完畢，有臺灣高等法院被告前案紀錄表在卷可參，其於上開
    強制戒治執行完畢釋放後， 5年內再犯施用毒品罪，應依法
    論科。
二、核被告所為，係犯毒品危害防制條例第 10條第1項之施用第
    一級毒品罪。被告持有毒品之低度行為應為施用毒品之高度
    行為所吸收，不另論罪。被告有犯罪事實欄所述之前科犯行
    ，而於93年12月18日執行完畢等情，有上開前科紀錄表在卷
    可參，其於有期徒刑執行完畢後， 5年內故意再犯本件有期
    徒刑以上之罪，為累犯，應依刑法第 47條第1項之規定，加
    重其刑。原審以被告罪證明確，適用毒品危害防制條例第10
    條第1項，刑法第11條前段、第47條第1項之規定予以論罪，
    並審酌被告經送強制戒治、入監執行，猶不知悔改，再施用
    毒品，暨考量其犯施用毒品罪之次數，及坦承犯行之態度等
    一切情狀，量處有期徒刑1年2月，並以被告上開犯罪時間在
    96年4月24日以前，合於中華民國96年罪犯減刑條例第2條第
    1項第3款之規定，減為有期徒刑7月（減其宣告刑2分之1)，
    認事用法並無不當，量刑亦屬妥適，被告上訴意旨雖以：伊
    所犯之上開施用毒品罪，與其另案（即經本院以96年度上訴
    字第2175號判處有期徒刑1年，減為有期徒刑6月刑；及經原
    審法院以96年度訴字第2225號判處有期徒刑1年1月，減為有
    期徒刑6月又15日)所犯施用毒品罪，應屬集合犯之關係，本
    院不應重覆判決等語，指摘原判決不當。然按集合犯係依一
    般社會通念，特定犯罪行為具有反覆實施之特性，立法者於
    制定刑罰法律之初，亦已認知該種行為類型之反覆性，而有
    意藉由法條中客觀構成要件之行為要素，涵括上開具有反覆
    實施特性之數個犯罪行為，仍僅接受一次刑法之評價為已足
    。惟實務運作上，仍應注意並非其所有反覆實行之行為，皆
    一律認為包括一罪，而須從行為人之主觀犯意，自始係基於
    概括性，行為之時、空上具有密切關係，且依社會通念認屬
    包括之一罪為合理適當者，始足當之，否則仍應予以併合處
    罰。查，施用毒品者，除於一次施用過程中，密接多次施用
    毒品之動作（如以香煙施用海洛因，點燃後多次吸用之動作
    ）可認是接續行為外，渠等於不同時間各次施用毒品之行為
    ，因係為滿足各次施用毒品慾望所為，顯各具獨立性，每次
    施用毒品之行為，於時、空上並無密切關係，應非集合犯。
    查被告另案所犯施用毒品之時間分別係95年11月28日為警採
    尿往前回溯72小時內某時（即本院96年度上訴字第2175號）
    、於96年2月24日某時（即原審法院96年度訴字第2225號）
    ，有該兩案之判決書在卷可查，與本案被告施用毒品之時間
    係 95年11月5日，已相距數十日或數月，難認被告主觀上有
    自始概括施用毒品之犯意，應非集合犯，被告上訴意旨以此
    指摘原判決不當，為無理由，應予駁回。
據上論結，應依刑事訴訟法第368條，判決如主文。
本案經檢察官甲○○到庭執行職務。
中    華    民    國    97    年    3     月    20    日
            刑事第十庭    審判長法  官  林  照  明
                                法  官  林  欽  章
                                法  官  蔡  名  曜
上列正本證明與原本無異。
如不服本判決應於收受送達後10日內向本院提出上訴狀，其未敘
述上訴之理由者並得於提起上訴後10日內向本院補提理由書（均
須按他造當事人之人數附繕本）。
                                書記官  劉  恒  宏
中    華    民    國    97    年    3     月    24    日
附錄本案論罪科刑法條全文：
毒品危害防制條例第10條
施用第一級毒品者，處 6 月以上 5 年以下有期徒刑。
施用第二級毒品者，處 3 年以下有期徒刑。


司法院資訊處製作；財團法人民間司法改革基金會備份。
